台灣台北地方法院民事判決　九十一年度親字第一一二號
　　原　　　告　乙○
　　　　　　　　甲○
　　共　　　同
　　特別代理人　丁○○
　　訴訟代理人　羅瑩雪律師
　　被　　　告　丙○○
右當事人間請求確認親子關係存在等事件，本院判決如左：
    主      文
確認原告乙○ (女、民國八十六年一月十六日生）、甲○（男、民國八十七年三月七
日生）為被告所生之子女。
被告應向戶政機關為原告乙○、甲○辦理出生及認領登記。
訴訟費用由被告負擔。
    事      實
甲、原告方面：
  一、聲明：如主文所示。
  二、陳述：被告為丁○○之子，於民國（下同）八十五年間帶回一名自稱陳英英之
      女子同住，惟陳英英行蹤不定，常失蹤數月，其中兩次抱回新生兒回家，聲稱
      係被告子女，被告亦為該兩名新生兒取名為乙○、甲○即原告二人，丁○○多
      次提醒應為原告辦理出生登記，均不獲理會，迨於九十年三月間全家積蓄耗盡
      ，陳英英無法忍受貧困，竟取走全部衣物、身分資料、照片等件，一去不回，
      而陳英英不在期間，原告均由丁○○代為照顧，費用亦由丁○○負擔，因丁○
      ○年事已高，健康狀況不佳，無力負擔照顧原告之費用及工作，遂要求被告自
      己照顧原告，或至少給付費用，惟被告先以無工作為由推托，嗣於九十年六月
      找到工作後，竟以原告未必係伊所生子女而拒絕，即使經醫院鑑定被告為原告
      之生父，被告仍置之不理，連同被告與前妻所生之女王齊筠均由年邁之丁○○
      照顧，實苦不堪言，為此依民事訴訟法第二百四十七條第一項規定請求確認原
      告為被告所生之子女，併依戶籍法第十四條、第十五條、第三十一條第一項、
      第三十二條規定請求被告向戶政機關為原告辦理出生及認領登記。
  三、證據：提出戶籍謄本、照片、幼稚園繳費證明書、三軍總醫院親子鑑定報告書
      及診斷證明書等件為證。
乙、被告方面：
  一、聲明：同意原告之請求。
  二、陳述：對於原告所提證物無意見，原告之生母確為陳英英，倘法院判決原告係
      被告之子女，被告亦願辦理原告之出生認領登記。
    理　　　由
一、本件原告主張原告為被告所生子女，向由被告之母丁○○照顧之事實，業據其提
    出戶籍謄本、照片、幼稚園繳費證明書、三軍總醫院親子鑑定報告書及診斷證明
    書等件為證，並為被告所不爭，應堪信為真實。
二、按確認法律關係之訴，非原告有即受確認判決之法律上利益者，不得提起之；確
    認證書真偽或為法律關係之基礎事實存否之訴，亦同。民事訴訟法第二百四十七
    條第一項定有明文。本件原告係被告與自稱陳英英女子所生子女，已如前述，因
    自稱陳英英之女子未為原告辦理出生登記，被告亦無從辦理認領原告之戶籍登記
    ，因原告處於無戶籍出生及父母登記之情形，影響原告與被告間親子關係之存否
    ，自屬法律關係發生之基礎事實，致兩造私法上之權利有受侵害之危險，而此不
    妥之狀態自得以確認判決方式除去，是以原告提起本件確認原告為被告所生子女
    之訴，有即受確認判決之法律上利益。從而，原告依上開規定請求確認原告為被
    告所生子女，為有理由，應予准許。
三、次按出生及認領，應為出生及認領之登記，出生登記以父母為申請人，認領登記
    以認領人為申請人，戶籍法第十四條、第十五條、第三十一條第一項、第三十二
    條分別定有明文。本院既判決原告為被告所生子女，則依上開規定，被告自應向
    戶政機關為原告辦理出生及認領登記，原告此項請求，亦經被告認諾在卷，此情
    形並無民事訴訟法第五百九十四條排除認諾適用規定之適用，依同法第三百八十
    四條規定，應本於被告之認諾而為其敗訴之判決。
四、據上論結，本件原告之訴為有理由，並依民事訴訟法第七十八條、第三百八十四
    條，判決如主文。
中　　　華　　　民　　　國　　九十一　　年　　 十二　　 月　　 十七　　 日
                                        家事法庭法      官　張競文
右正本證明與原本無異
如不服本判決，應於判決送達後二十日之不變期間內，向本院提出上訴狀。
中　　　華　　　民　　　國　　九十一　　年　　 十二　　 月　　 十七　　 日
　　　　　　　　　　　　　　　　　　　　　　　　書　記　官　曾秋月
